臺灣臺北地方法院刑事判決
110年度訴字第321號
公  訴  人  臺灣臺北地方檢察署檢察官
被      告  林子暉





上列被告因違反毒品危害防制條例案件，經檢察官聲請簡易判決
處刑（110年度偵緝字第160號），前經本院認不宜以簡易判決處
刑（110年度簡字第660號），改依通常程序審理，本院判決如下
：
    主  文
林子暉犯藥事法第八十三條第一項之轉讓禁藥罪，處有期徒刑肆
月。
    事  實
一、林子暉明知甲基安非他命為毒品危害防制條例第2條第2項第
    2款所規定之第二級毒品，亦屬經行政院衛生福利部明令公
    告列為禁藥管理，屬藥事法第22條第1項第1款所規範之禁藥
    ，未經許可不得轉讓，竟基於轉讓禁藥即第二級毒品甲基安
    非他命之犯意，於民國108年8月30日上午7時許，在臺北市○
    ○區○○街00號之日租套房811號房間內，將置有甲基安非他命
    之玻璃球無償提供予鍾志東燃火燒烤，使鍾志東得以吸食所
    生煙霧之方式而施用甲基安非他命（鍾志東所涉施用第二級
    毒品犯行，另為附命完成戒癮治療緩起訴處分）。嗣於同日
    中午12時25分許，至同市區○○街00號3樓「V HOTEL」303室
    與鍾志東會面時為警另案緝獲，始悉上情。　　
二、案經臺北市政府警察局萬華分局報告報請臺灣臺北地方檢察
    署（下稱臺北地檢署）檢察官偵查後聲請簡易判決處刑。
    理  由
壹、程序部分：
　　按被告以外之人於審判外之言詞或書面陳述，除法律有規定
    者外，不得作為證據，刑事訴訟法第159條第1項固有明文。
    惟被告以外之人於審判外之陳述，經當事人於審判程序同意
    作為證據，法院審酌該言詞陳述或書面陳述作成時之情況，
    認為適當者，亦得為證據，同法第159條之5第1項亦有明文
    。本判決所引具傳聞性質之各項供述證據，經本院於審判期
    日提示並告以要旨後，檢察官、被告林子暉均未於言詞辯論
    終結前聲明異議（見本院卷二第323至324頁），本院復查無
    該等證據有違背法定程序取得或顯不可信之情狀，依刑事訴
    訟法第159條之5第1項規定，有證據能力；至本件認定事實
    所引用之非供述證據，並無證據證明係公務員違背法定程式
    所取得，亦無刑事訴訟法第159條之4顯有不可信之情況與不
    得作為證據之情形，且經本院於審判期日依法進行證據之調
    查、辯論，被告於訴訟上之防禦權已受保障，自得為判斷之
    依據。
貳、實體部分：
一、認定犯罪事實所憑之證據及理由：
  ㈠上開犯罪事實，業據被告於偵查中及審理時坦承不諱（見臺
    北地檢署109年度偵緝字第1123號卷【下稱偵緝1123卷】第2
    9至30頁、第48頁、本院卷二第296、322頁），核與證人鍾
    志東、章世章、尹相志於警詢及偵查中之證述大致相符（見
    臺北地檢署108年度偵字第27911號卷【下稱偵27911卷】第3
    2頁、臺北地檢署109年度偵字第21號卷【下稱偵21卷】第23
    至25頁、偵緝1123卷第59頁；偵27911卷第19至24頁、臺北
    地檢署108年度他字第9728號卷第83至85頁、偵21卷第21至2
    9頁；偵27911卷第39至46頁、偵21卷第37至41頁、偵緝1123
    卷第53至55頁），並有臺北地檢署109年度毒偵字第5號、10
    9年度偵字第18號緩起訴處分書、交通部民用航空局醫務中
    心108年9月17日航藥鑑字第0000000號毒品鑑定書、臺北市
    政府警察局萬華分局108年8月30日搜索扣押筆錄及扣押物品
    目錄表在卷可佐（見臺北地檢署110年度偵緝字第160號卷第
    79至82頁、本院卷一第61至71頁），足認被告任意性自白與
    事實相符，應堪予採信。
  ㈡綜上，本案事證明確，被告上開犯行，洵堪認定，應依法論
    科。 
二、論罪科刑：
　㈠按甲基安非他命為毒品危害防制條例第2條第2項第2款所列管
    之第二級毒品，且屬藥事法第22條第1項第1款所列之禁藥，
    依法不得轉讓，而明知為禁藥而轉讓者，藥事法第83條定有
    處罰明文。故行為人明知為禁藥而轉讓予他人者，除成立毒
    品危害防制條例第8條第2項之轉讓第二級毒品罪外，亦構成
    藥事法第83條第1項之轉讓禁藥罪，此係屬同一犯罪行為而
    同時有2種法律可資處罰之法條（規）競合情形，應依「重
    法優於輕法」、「後法優於前法」等法理，擇一處斷（最高
    法院97年度台上字第3490號、97年度台非字第397號判決同
    斯旨）。而依藥事法第83條第1項規定，轉讓禁藥罪之法定
    本刑為「七年以下有期徒刑，得併科新臺幣五千萬元以下罰
    金」，較毒品危害防制條例第8條第2項轉讓第二級毒品罪之
    法定本刑「六月以上五年以下有期徒刑，得併科新臺幣七十
    萬元以下罰金」為重，又本案並無積極證據足認有毒品危害
    防制條例第8條第6項或同條例第9條加重其刑之情形，則依
    重法優於輕法之法理，本案被告轉讓甲基安非他命之犯行，
    應優先適用藥事法第83條第1項之轉讓禁藥罪處斷。
　㈡核被告所為，係犯藥事法第83條第1項之轉讓禁藥罪。又被告
    持有甲基安非他命進而轉讓，同為實質上一罪之階段行為，
    高度之轉讓行為既已依藥事法加以處罰，依法律適用完整性
    之法理，其低度之持有甲基安非他命行為，自不能再行割裂
    適用毒品危害防制條例加以處罰（最高法院82年度台上字第
    4076號、第6613號判決意旨參照），而藥事法對於持有禁藥
    之行為未設處罰規定，故就被告轉讓甲基安非他命犯行前之
    持有行為，不另論罪。
　㈢再按犯第4條至第8條之罪於偵查及歷次審判中均自白者，減
    輕其刑，毒品危害防制條例第17條第2項定有明文。另按行
    為人轉讓同屬禁藥之第二級毒品甲基安非他命（未達法定應
    加重其刑之一定數量）予成年人（非孕婦），依重法優於輕
    法之原則，則應依較重之藥事法第83條第1項轉讓禁藥論處
    ，如行為於偵查及歷次審判中均自白，仍應適用毒品危害防
    制條例第17條第2項規定減輕其刑（最高法院109年度台上字
    第4243號判決意旨參照）。經查，被告就本案所犯轉讓禁藥
    之犯行，依重法優於輕法之原則，擇較重之藥事法第83條第
    1項轉讓禁藥罪論處，惟被告於偵查及審理中均自白犯行，
    業如前述，揆以前揭裁判意旨，應依毒品危害防制條例第17
    條第2項規定，減輕其刑。
　㈣爰以行為人責任為基礎，審酌被告明知甲基安非他命係屬違
    禁物，兼具毒品與禁藥之性質，對於人體及社會之危害甚烈
    ，竟仍將之轉讓供當日在場之人施用，擴散其流佈，進而使
    受轉讓人更加對甲基安非他命產生依賴性及成癮性，戕害國
    民健康與社會治安，無視於國家對於杜絕禁藥之禁令，其所
    為實屬不該，惟念及被告坦承犯行，犯後態度尚可，並兼衡
    被告犯罪之動機、目的、平日素行、轉讓對象僅1人、其轉
    讓毒品之數量，暨其所陳大學畢業之智識程度，從事臨時工
    且無人需扶養之家庭生活經濟狀況（見本院卷二第327頁）
    等一切情狀，量處如主文所示之刑。另此部分宣告之徒刑雖
    不得易科罰金，惟仍符合刑法第41條第3項之規定，得以提
    供社會勞動6小時折算有期徒刑1日而易服社會勞動，然被告
    得否易服社會勞動，屬執行事項，應於判決確定後，由被告
    向執行檢察官提出聲請，由執行檢察官裁量決定得否易服社
    會勞動，併予敘明。
據上論斷，應依刑事訴訟法第299條第1項前段、藥事法第83條第
1項，毒品危害防制條例第17條第2項，刑法第11條前段，判決如
主文。
本案經檢察官游忠霖聲請簡易判決處刑，由檢察官葉惠燕到庭執
行職務。
中　　華　　民　　國　　111 　年　　3 　　月　　30　　日
　　　　　　　　　刑事第十八庭  審判長法　官　宋雲淳
　　　　　　　　　　　　　　　　　　　法　官　魏小嵐
　　　　　　　　　　　　　　　　　　　法　官　范雅涵
以上正本證明與原本無異。
如不服本判決應於收受送達後20日內向本院提出上訴書狀，並應
敘述具體理由；其未敘述上訴理由者，應於上訴期間屆滿後20日
內向本院補提理由書（均須按他造當事人之人數附繕本）「切勿
逕送上級法院」。
　　　　　　　　　　　　　　　　      書記官　楊文祥
中　　華　　民　　國　　111 　年　　3 　　月　　30　　日
附錄本案論罪科刑法條全文：
藥事法第83條
明知為偽藥或禁藥，而販賣、供應、調劑、運送、寄藏、牙保、
轉讓或意圖販賣而陳列者，處7年以下有期徒刑，得併科新臺幣5
千萬元以下罰金。
犯前項之罪，因而致人於死者，處7年以上有期徒刑，得併科新
臺幣1億元以下罰金；致重傷者，處3年以上12年以下有期徒刑，
得併科新臺幣7千5百萬元以下罰金。
因過失犯第1項之罪者，處2年以下有期徒刑、拘役或科新臺幣5
百萬元以下罰金。
第1項之未遂犯罰之。